臺灣橋頭地方法院刑事判決　
110年度交簡上字第45號
上  訴  人  臺灣橋頭地方檢察署檢察官
被      告  郭水枔


上列上訴人因被告過失傷害案件，不服本院橋頭簡易庭中華民國
110年2月17日109年度交簡字第2517號第一審簡易判決（聲請簡
易判決處刑案號：109年度偵字第8319號），提起上訴，本院管
轄之第二審合議庭判決如下：
    主  文
原判決撤銷。
郭水枔犯過失傷害罪，處有期徒刑貳月，如易科罰金，以新臺幣
壹仟元折算壹日。
    事  實
一、郭水枔考領有普通小型車駕駛執照，其於民國108年12月23
    日17時40分許，駕駛車牌號碼000-0000號自用小客貨車（下
    稱A車），沿高雄市○○區○道0號高速公路由南往北方向行駛
    於中間車道，行經該路段北向382.3公里處時，本應注意車
    前狀況，並隨時採取必要之安全措施，且應注意汽車在同一
    車道行駛時，除擬超越前車外，後車與前車之間應保持隨時
    可以煞停之距離，而依當時天候晴、夜間有照明、柏油路面
    乾燥無缺陷且無障礙物、視距良好，並無不能注意之情事，
    竟疏未注意前方車輛行駛動態及保持可以煞停之距離，適前
    方由謝美芳駕駛並附載林天仁、武氏金鳳、鄭勝輝、陳金雄
    、李易昀之車牌號碼000-0000號自用小客車（下稱B車），
    因車流回堵而煞停，A、B兩車因而發生追撞，B車再推撞陳
    騰達駕駛之車牌號碼0000-00號自用小客車（下稱C車），致
    B車乘客林天仁因而受有頭部鈍挫傷、疑似腦震盪、前胸壁
    鈍挫傷、慢性左側硬腦膜下出血等傷害，武氏金鳳因而受有
    頭部外傷、輕度腦震盪、肩頸、胸部、右側臀部挫擦傷等傷
    害，鄭勝輝因而受有脖子挫傷之傷害，陳金雄因而受有胸部
    挫傷、腰部扭傷等傷害，李易昀因而受有頸部及背部疼痛之
    傷害（致武氏金鳳受傷部分，業據武氏金鳳於109年12月25
    日撤回告訴，經本院以109年度審交易字第876號另為不受理
    判決；致鄭勝輝、陳金雄、李易昀受傷部分，均未據提出告
    訴）。嗣郭水枔於肇事後，在未有偵查犯罪職務之機關或公
    務員發覺其為犯罪人前，即向至現場處理本案車禍事故尚不
    知肇事者為何人之員警自首並接受裁判。
二、案經林天仁、武氏金鳳訴由內政部警政署國道公路警察局第
    五公路警察大隊報告臺灣橋頭地方檢察署檢察官偵查後聲請
    簡易判決處刑。
    理  由
壹、程序部分
　　按被告以外之人於審判外之言詞或書面陳述，除法律有規定
    者外，不得作為證據；被告以外之人於審判外之陳述，雖不
    符前4條之規定，而經當事人於審判程序同意作為證據，法
    院審酌該言詞陳述或書面陳述作成時之情況，認為適當者，
    亦得為證據，刑事訴訟法第159條第1項、第159條之5第1項
    分別定有明文。本判決所引用被告郭水枔以外之人於審判外
    之陳述，因檢察官及被告於本院審判程序中均表示同意有證
    據能力（交簡上卷第423頁），本院審酌前開證據資料作成
    時之情況，尚無違法不當及證明力明顯過低之瑕疵，亦認為
    以之作為證據應屬適當，依刑事訴訟法第159條之5第1項規
    定，均有證據能力。
貳、實體部分　　
一、認定犯罪事實所憑之證據及理由
　㈠前開犯罪事實，業據被告於本院審理中坦承不諱（交簡上卷
    第423至424頁），核與證人即告訴人林天仁於警詢、偵查及
    本院準備程序中之指述、武氏金鳳於警詢及偵查中之證述、
    證人即被害人鄭勝輝、陳金雄、李易昀、證人即B車駕駛謝
    美芳、C車駕駛陳騰達於警詢中之證述大致相符（警卷第16
    至22頁、第42至56頁，偵卷第21至22頁，交簡上卷第81頁）
    ，並有國道公路警察局第五公路警察大隊行車紀錄影像勘查
    報告、告訴人林天仁之寶建醫院、衛生福利部旗山醫院及義
    大醫院診斷證明書暨病歷資料、寶建醫院111年1月20日寶建
    醫字第1110120041號函及同年7月1日寶建醫字第1110701094
    號函、國道公路警察局道路交通事故初步分析研判表、道路
    交通事故現場圖、道路交通事故調查報告表（一）、（二）
    -1、現場照片等件附卷可稽（警卷第3至5頁、第22-1至23頁
    、第32至39頁、第62至69頁，偵卷第23至27頁，交簡上卷第
    119至316頁、第337頁、第359頁、第399頁），足認被告之
    自白與事實相符，堪以採信。
　㈡按汽車在同一車道行駛時，除擬超越前車外，後車與前車之
    間應保持隨時可以煞停之距離；汽車行駛時，駕駛人應注意
    車前狀況，並隨時採取必要之安全措施，道路交通安全規則
    第94條第1項、第3項分別定有明文。經查，被告考領有普通
    小型車駕駛執照，有證號查詢汽車駕駛人資料在卷可佐（交
    簡上卷第409頁），其對於上開交通法規應知之甚詳；且依
    道路交通事故調查報告表（一）所載（警卷第37頁），案發
    當時天候晴、夜間有照明、柏油路面乾燥無缺陷且無障礙物
    、視距良好等情，並無足令被告不能注意之情事，惟被告竟
    疏未注意前方車輛行駛動態及保持可以煞停之距離，致與告
    訴人林天仁所乘坐之B車發生追撞肇致本件車禍事故，被告
    之駕駛行為確有違反上開注意義務之過失甚明。而告訴人林
    天仁確因本件交通事故受有事實欄所載之傷害，是被告之過
    失行為與告訴人林天仁所受之傷害結果間具有相當因果關係
    ，至為顯明。
　㈢綜上，本件事證明確，被告犯行堪以認定，應予依法論科。
二、論罪科刑及撤銷改判之理由
  ㈠核被告所為，係犯刑法第284條前段之過失傷害罪。
  ㈡被告於案發後留在現場，於員警到場處理時當場承認為肇事
    人，有國道公路警察局第五公路警察大隊田寮分隊道路交通
    事故肇事人自首情形紀錄表在卷足憑（警卷第59頁），堪認
    被告於有偵查犯罪職權之機關或個人發覺其犯罪前，主動坦
    承肇事並自願接受裁判，合於自首之要件，爰依刑法第62條
    前段之規定減輕其刑。
  ㈢原審認本件事證明確而予以論罪科刑，固非無見。惟查：⑴告
    訴人林天仁因本件車禍事故所受之傷勢，除原審認定之頭部
    鈍挫傷、疑似腦震盪、前胸壁鈍挫傷外，尚受有慢性左側硬
    腦膜下出血之傷害，有前揭診斷證明書、病歷資料及寶建醫
    院回函在卷可佐，且為被告所不爭執（交簡上第424頁），
    則原審漏未審酌上開傷勢，並據之為被告量刑之情狀，容有
    違誤；⑵本件車禍事故發生時，告訴人林天仁係B車之乘客，
    其應無肇事因素，然原審誤認為告訴人林天仁就本件車禍之
    發生亦與有過失，容有未洽。檢察官依告訴人之請求提起上
    訴，雖僅以原審判決量刑過輕為由，而未敘及上情，惟原判
    決既有前述可議之處，屬無可維持，自應由本院合議庭予以
    撤銷改判。
  ㈣爰審酌被告駕駛自用小客車上路，未能確實遵守交通安全規
    則以保護其他用路人之生命、身體安全，因而肇生本案車禍
    ，所為實有不該；惟考量被告犯後始終坦承犯行，態度尚可
    ，然雙方對於賠償金額尚有差距，迄今尚未能達成和解，有
    本院調解簡要紀錄表附卷可參（交簡上卷第373至374頁）；
    兼酌被告之過失情節、告訴人林天仁於本案所受傷勢，及被
    告高中畢業之智識程度（交簡卷第57頁個人基本資料查詢結
    果）、其到庭自陳目前無業、家庭經濟狀況尚可、身體狀況
    不佳之經濟生活狀況（交簡上卷第424頁）等一切情狀，量
    處如主文所示之刑，並諭知如易科罰金之折算標準。
據上論斷，應依刑事訴訟法第455條之1第1項、第3項、第369條
第1項前段、第364條、第299條第1項前段，判決如主文。
本案經檢察官陳俊宏聲請簡易判決處刑，檢察官陳麗琇提起上訴
後，檢察官林世勛到庭執行職務。
中　　華　　民　　國　　111 　年　　7 　　月　　29　　日
                  刑事第二庭  審判長法　官  黃右萱
　　　　　　　　　                  法  官  楊凱婷
　　　　　　　　　                  法  官  李怡靜
以上正本證明與原本無異。
不得上訴。
中　　華　　民　　國　　111 　年　　7 　　月　　29　　日
                                    書記官  楊芷心

附錄本案論罪科刑法條：
刑法第284條
因過失傷害人者，處一年以下有期徒刑、拘役或十萬元以下罰金
；致重傷者，處三年以下有期徒刑、拘役或三十萬元以下罰金。